【裁判字號】    89,易緝,24
【裁判日期】    900215
【裁判案由】    侵占
【裁判全文】
臺灣花蓮地方法院刑事判決                          八十九年度易緝字第二四號
    公  訴  人  臺灣花蓮地方法院檢察署檢察官
    被      告  乙○○
右列被告因侵占案件，經檢察官提起公訴（八十九年度偵字第二一五號），本院判決
如左：
    主  文
乙○○意圖為自己不法之所有，而侵占自己持有他人之物，處拘役伍拾伍日，如易科
罰金，以參佰元折算壹日。
    事  實
一、乙○○於民國八十八年十一月二十七日下午六時二十分，在花蓮縣玉里鎮○○路
    ○段一一三號「萬雄車業行」，向丁○○租用ＨＧＬ七九三號重型機車一輛及附
    隨於機車之安全帽一頂（起訴書漏未記載），約定以新台幣五百元之代價租用一
    天，詎乙○○於取得該機車，於同年月二十八日下午六時二十分許之一天租期屆
    滿後，竟意圖為自己不法之所有，變易其持有為所有，將該機車侵占，供己使用
    。嗣乙○○因不知去向，致丁○○追索無門，遂於同年十二月三日向警報案，惟
    乙○○迄今仍未返還該機車。
二、案經丁○○訴由花蓮縣警察局玉里分局報請臺灣花蓮地方法院檢察署檢察官偵查
    起訴。
    理  由
一、訊據被告乙○○承認於右揭時、地向「萬雄車業行」之丁○○租用上述機車一輛
    及安全帽一頂，並約定僅租用一天，惟騎走該機車已一年餘，迄未將該機車返還
    之事實不諱，核與被害人指訴情節相符，並有被告簽訂之租用機車一日之切結合
    約書、被害人丁○○所提出之被告為承租機車而交付之身分證影本、汽車駕駛執
    照影本、機車行照、被害人於八十八年十二月三日向花蓮縣警察局玉里分局玉里
    派出所告訴被告乙○○侵占之受理各類案件紀錄表各一份在卷可憑。
二、雖被告矢口否認有侵占之犯意，並辯稱：他在十一月二十七日下午六點租車後，
    去住火車站附近旅館，第二天早上要出門時發現停在旅館前面機車不見了，他有
    找朋友甲○○幫忙找了一、二天沒有找到，因為二十九日就離開到台中神岡丙○○老闆的國昌有限公司去上班所以沒有去報警云云。惟查：
    （一）被告所稱之幫忙找機車之友人甲○○雖與被告當年在桃園感化院時有認識
          ，惟甲○○於離開感化院後即未曾再遇到被告，且案發當時之八十八年十
          一月間，甲○○人在花蓮，直到同年十二月十日才回到玉里，並未與被告
          聯絡等情，業證人甲○○證述綦詳，有本院八十九年十一月二日訊問筆錄
          可稽，被告此部分證詞不可採信。
    （二）次查，被告所稱機車失竊時所住旅館之負責人戊○○亦證述，被告係於八
          十九年十一月八日才去告以因機車官司，因而去問機車遺失之事，然並無
          被告於八十八年間前往住宿及告知機車失竊之事實，已據證人戊○○到庭
          作證，亦有本院上開訊問筆錄可按，被告所辯已屬無據。
    （三）再者，被告苟無侵占之意，縱如被告所辯該機車果係遭竊，則被告既不報
          警，復未通知被害人，說明原委，顯與事理不合；參以被告始終未提出國
          昌有限公司之在職證明書，以實其說，足徵被告所辯均屬卸責之詞，不足
          採信。
    （四）綜上所述，被告明知租賃期限僅有一日，於租車隔日就應負返還義務，卻
          遲至現在仍未歸還等情，顯見其係將上開車輛易持有為所有之意思，予以
          侵占入己甚明。事證明確，被告犯行堪以認定。
二、核被告所為，係犯刑法第三百三十五條第一項之侵占罪。又被告除起訴書所記載
    之侵占租用之機車一輛外，亦同時侵占附隨機車租用之安全帽一頂，起訴事實漏
    未敘及，稍有未洽，併予敘明。爰審酌被告之素行，其犯罪手段、侵占之物為中
    古機車一部及安全帽一頂，所得利益不高、犯罪後之態度，及仍未完全賠償告訴
    人之損害等一切情狀，量處如主文所示之刑，及諭知易科罰金之折算標準。又被
    告行為後，刑法第四十一條業於九十年一月四日修正，同年一月十日經總統公布
    實施，該條修正為：「犯最重本刑為五年以下有期徒刑之罪，而受六月以下有期
    徒刑或拘役之宣告，因身體、教育、職業、家庭之關係或因其他正當事由，執行
    顯有困難者，得以一元以上三元以下折算一日，易科罰金。」，較諸修正前刑法
    第四十一條規定：「犯最重本刑為三年以下有期徒刑以下之刑之罪，而受六月以
    下有期徒刑或拘役之宣告，因身體、教育、職業或家庭之關係，執行顯有困難者
    ，得以一元以上三元以下折算一日，易科罰金」，就易科罰金部分，以修正後之
    規定對行為人較為有利，即應適用裁判時即修正後之刑法第四十一條第一項前段
    之規定，定其易科罰金之折算標準。
據上論斷，應依刑事訴訟法第二百九十九條第一項前段，刑法第二條第一項前段、第
三百三十五條第一項、第四十一條第一項前段，罰金罰鍰提高標準條例第一條前段、
第二項，判決如主文。
本案經檢察官李子春到庭執行職務。
中        華        民        國      九十    年    二    月    十五    日
                                      臺灣花蓮地方法院刑事庭
                                          法  官  吳  順  龍
右正本證明與原本無異。
如對本判決不服，應於送達後十日內，向本院提出上訴狀。（應抄附繕本）告訴人或
被害人如對於本判決不服者，應具備理由請求檢察官上訴，其上訴期間之計算係以檢
察官收受判決正本之日期為準。
                                          法院書記官
中        華        民        國      九十    年    二    月    十六    日
附錄本判決論罪之法律條文：
刑法第三百三十五條第一項：
意圖為自己或第三人不法之所有，而侵占自己持有他人之物者，處五年以下有期徒刑
、拘役或科或併科一千元以下罰金。


司法院資訊處製作；財團法人民間司法改革基金會備份。
